【裁判字號】    89,訴,161
【裁判日期】    890508
【裁判案由】    公共危險
【裁判全文】
臺灣嘉義地方法院刑事判決                          八十九年度訴字第一六一號
    公  訴  人  臺灣嘉義地方法院檢察署檢察官
    被      告  丙  ○
右列被告因公共危險案件，經檢察官提起公訴 (八十九年度偵字第一九四一號)，本
院判決如左：
    主  文
丙○放火燒燬現供人使用之住宅未遂，處有期徒刑壹年拾月，緩刑肆年，緩刑期內付
保護管束。
扣案之塑膠打火機貳個，均沒收。
    事  實
一、丙○平時住於其自行搭建，位於嘉義市○○路○段四九二巷與友忠路交岔路口之
    鐵皮屋內，屬現供人使用之住宅，於民國八十九年三月十八日下午五時三十分許
    ，丙○因酒後心情不佳，竟基於放火燒燬上開鐵皮屋之故意，先以其所有打火機
    一個引燃報紙，置於屋外人行道之木頭櫃子上，但隨即為附近鄰居撲滅，並搶下
    該打火機。丙○見狀，便再進入該鐵皮屋內，以其所有另一個打火機點燃報紙，
    並以此引燃棉被及衣物後，將之置於該鐵皮屋之窗戶燃燒，而欲縱火燒燬上開鐵
    皮屋（檢察官起訴書誤為坐落於嘉義市○○路四九二巷三六號之住宅）。當時甲
    ○○恰路過該處，目睹上情，並發現丙○上開鐵皮屋內之物品已開始燃燒，遂跑
    回通報其伯父乙○○，乙○○旋與附近鄰居前往救火，惟遭丙○揮舞鐵條阻止救
    火，火勢遂蔓延燒燬屋內之棉被、報紙、衣服等物，並使上開鐵皮屋一面窗戶輕
    微受燒炭化，鐵皮屋本體則未遭燒燬。嗣經警到場及附近鄰居協助救火，丙○縱
    火燒燬上開鐵皮屋之行為，始未得逞，並扣得丙○所有供犯罪所用之塑膠打火機
    二個。
二、案經嘉義市警察局第一分局報請臺灣嘉義地方法院檢察署檢察官偵查起訴。
    理  由
一、訊據被告丙○對於右揭事實，固坦承上開鐵皮屋內棉被、報紙、衣服等物遭燒燬
    之事實，惟矢口否認有何放火行為，並辯稱：其係因抽香煙欲將煙蒂丟出戶外，
    煙蒂打到鐵門彈回掉落地上，引燃報紙，延燒至棉被，始不小心引起火災。且其
    並未揮舞鐵條阻止鄰居救火，其當時係持鐵條救火云云。經查：
  （一）右開事實，業據被告於警訊時供承：其當日因心情不佳，於是在自己之住所
        縱火，有起火燃燒，燒燬衣服、棉被及報紙等物。其因係燒燬自己之房屋，
        遇有人來救火，其便手持鐵棒，阻止鄰居來救火等情不諱，核與證人甲○○
        於警訊時、本院審理時，乙○○於警訊時、偵查中及本院審理時所證述之情
        節大致相符，且有塑膠打火機二個、鐵條一枝扣案可資佐證，復有現場照片
        八張附於警卷為憑，被告顯有放火燒燬上開鐵皮屋之犯行。
  （二）被告雖於本院審理時辯稱：其係因抽煙後欲將煙蒂丟出戶外，煙蒂打到鐵門
        彈回掉落地上，引燃報紙，延燒至棉被，始不小心引起火災，其持鐵條揮舞
        係在救火云云。惟由現場照片顯示，上開鐵皮屋僅窗戶部分受損較為嚴重，
        故該處受較長時間之燃燒，應為最初之起火點（見警卷編號五、六之照片）
        。又依現場照片顯示，被告之床非放在上開鐵皮屋之窗戶邊，該窗戶邊遺有
        被燒燬之枕頭（見警卷編號三、六號照片），此與日常使用之寢具多與床放
        置於同一處之常情不符，顯見該枕頭係被告所刻意堆置於該處。而證人即當
        日目睹被告放火過程之甲○○於警訊時及本院審理時均證稱：被告在屋內以
        打火機引燃報紙，放在窗戶邊燃燒等語，益證被告上開因其丟煙蒂不慎引起
        火災之辯解應非真實。又查被告揮舞鐵條阻止鄰居救火，業據證人即當時參
        與救火之乙○○於警訊時、偵查中及本院審理時證述綦詳，參以證人乙○○
        不僅協助撲滅上開鐵皮屋之火勢，且與被告夙無怨隙，信無誣攀被告之理；
        而扣案之鐵條為細長狀，與物體之接觸面積甚小，並不利於救火，故被告辯
        稱持該鐵棒揮舞係為救火，顯與常理有違，證人乙○○證述被告持該鐵棒阻
        止鄰人救火之證言，應足採信，益徵被告確有縱火之犯意。
  （三）雖被告於警訊時係供承：其以打火機抽香菸，再以香菸點燃報紙，報紙起火
        後再將燃燒之報紙移入屋內，促使居所內之衣服、棉被起火燃燒等情，與證
        人甲○○證述被告係用打火機引燃報紙之情形有所出入，查，以點燃之香菸
        為火源而引燃報紙，並造成快速且大規模之燃燒並非易事。由現場照片顯示
        ，最初起火點之窗戶邊並無任何火源，而由棉被與窗戶受損之情形觀之（見
        警卷編號六、七號照片），應係快速擴大之燃燒所造成。且被告既意在縱火
        燒屋，當不致捨以打火機點火引燃報紙之簡易方式不為，反採取技術上不易
        達成之以點燃之香菸引燃報紙之方式縱火。是應以證人甲○○證述被告係以
        打火機引燃報紙之證言為可採。
  （四）綜上所述，被告之辯解，顯屬卸責之詞，不足採信。本件事證明確，被告犯
        行，洵堪認定。
二、查被告縱火所燒燬者，為其自行搭建之鐵皮屋，平常由其居住，屬現供人使用之
    住宅；又被告將易燃之報紙、衣物、棉被、枕頭集中於上開鐵皮屋之窗戶邊並點
    火燃燒，其對引起之火勢如任由延燒即足以燒燬該住宅之情形應有認識；再被告
    之放火行為，僅燒燬棉被、枕頭及部分家具，並使上開鐵皮屋之窗戶部分輕微受
    燒炭化，鐵皮屋本體結構則未遭燒燬，是核被告所為，係犯刑法第一百七十三條
    第三項、第一項之放火燒燬現供人使用之住宅未遂罪，其著手於犯罪行為之實行
    而不遂，為未遂犯，應依刑法第二十六條前段規定減輕其刑。另查被告所欲燒燬
    之鐵皮屋周遭並非人煙密集住宅，此有前開現場照片八張在卷可稽，其犯罪所生
    之危害輕微，且被告為六十八歲（二十一年五月一日生）之獨居老人，其因生活
    不順遂，一時酒後情緒失控引火燒燬自己所居住之鐵皮屋，其犯罪情狀應可憫恕
    ，爰依刑法第五十九條之規定，酌減其刑，並依刑法第七十條規定遞減之。爰審
    酌被告係因生活不順利，心情沮喪而犯罪，犯罪之目的、手段，其品性，生活狀
    況，其教育程度僅為初級民教班畢業，智識程度不高，此有嘉義市警察局第一分
    局北興派出所素行調查表一份附於警卷可憑，犯罪所生之損害，及犯罪後態度等
    一切情狀，量處如主文所示之刑。又被告前未曾受有期徒刑以上刑之宣告，業據
    其於本院審理時供承在卷，並有臺灣嘉義地方法院檢察署刑案資料查註紀錄表一
    份附於偵查卷及臺灣高等法院被告全國前案紀錄表一份附於本院卷可佐，被告因
    生活挫折，一時失慮，偶罹刑典，事後雖未坦承犯行，然其年已近七旬，恐難以
    適應監獄之生活，本院因認所宣告之刑，以暫不執行為適當，併予宣告緩刑四年
    。惟緩刑期內應交由專人了解其生活狀況，適時進行輔導與協助，以利後效，爰
    依法諭知緩刑期內交付保護管束。至於扣案之塑膠打火機二個係被告所有，業據
    被告於本院審理時供承在卷，且該二個塑膠打火機係被告作為引火之用，為供犯
    罪所用之物，爰併依法宣告沒收。扣案之鐵條一枝雖為被告所有，但非供本案放
    火之用，非本案犯罪所用之物，故不予宣告沒收。
據上論斷，應依刑事訴訟法第二百九十九條第一項前段，刑法第一百七十三條第三項
、第一項、第二十六條前段、第五十九條、第七十四條第一款、第九十三條第一項、
第三十八條第一項第二款，判決如主文。
本案經檢察官廖家陽到庭執行職務。
中    華    民    國       八十九        年     五      月      八      日
      台灣嘉義地方法院刑事第一庭
                                        審判長  法  官  陳  清  溪
                                                法  官  張  道  周
                                                法  官  林  坤  志
右正本證明與原本無異。
如不服本判決，應於送達後十日內向本院提出上訴狀 （須附繕本） ，上訴於台灣高
法院台南分院。
中   華    民    國       八十九        年     五       月      八      日
                                                書記官  李  子  英
附錄：本案論罪科刑法條全文
刑法第一百七十三條第一項：
放火燒燬現供人使用之住宅或現有人所在之建築物、礦坑、火車、電車或其他供水陸
、空公眾運輸之舟、車、航空機者，處無期徒刑或七年以上有期徒刑。
刑法第一百七十三條第三項：
第一項之未遂犯罰之。


司法院資訊處製作；財團法人民間司法改革基金會備份。
